臺灣高等法院高雄分院民事裁定　　　　　100年度勞抗字第2號
抗　告　人　楊雅淇
相　對　人　富邦人壽保險股份有限公司
法定代理人　鄭本源
上列抗告人與相對人間請求給付退休金事件，對於民國99年12月
15日臺灣屏東地方法院100 年度勞訴字第1 號裁定，提起抗告，
本院裁定如下：
    主  文
原裁定廢棄。
    理  由
一、抗告意旨略以：伊於原法院起訴請求相對人給付退休金，而
    原法院以伊所從事之工作為招攬保險等業務，並非在特定地
    點提供勞務之履行，且依兩造所訂契約內容，亦無就特定或
    一定範圍之工作地點有何明示或默示之約定，伊又未能舉證
    兩造曾約定以原法院轄區為債務履行地，況伊係請求給付退
    休金，亦應以相對人所負債務（給付退休金）之履行地法院
    為管轄法院，故將本件移送至相對人主事務所所在地之台灣
    台北地方法院。然相對人係有上萬員工之保險公司，其所設
    服務據點亦散布全省各地，伊依約在屏東地區從事保險業務
    之招攬，依民事訴訟法第6 條及第12條規定，原法院應有管
    轄權，原裁定遽為移轉管轄，尚有未洽，爰提起抗告，並請
    求廢棄原裁定等語。
二、按因契約涉訟者，如經當事人定有債務履行地，得由該履行
    地之法院管轄，民事訴訟法第12條定有明文。又合意管轄如
    當事人之一造為法人或商人，依其預定用於同類契約之條款
    而成立，按其情形顯失公平者，他造於為本案之言詞辯論前
    ，得聲請移送其管轄法院，亦為同法第28條第2 項所明定。
    經查：
  (一)本件抗告人為相對人員工，自87年12月間受僱時起為業務專
    員，89年9 月間起為行銷襄理，91年9 月間起則為籌備主任
    ，有兩造所不爭執之合約書在卷可稽。而抗告人之工作內容
    主要為招攬保險業務，且相對人在屏東地區設有數個服務據
    點（通訊處），抗告人於94年12月間離職前合計約7 年之期
    間，均係在其中設於潮洲鎮建安通訊處任職（該通訊處嗣遭
    裁併入東港據點通訊處），亦為相對人所不否認。則就抗告
    人於受僱後所提供勞務之地區均係在屏東地區，並隸屬屏東
    地區之通訊處觀之，兩造所約定之勞務提供地點應係在屏東
    地區，故若因勞動契約所生之爭議而涉訟（例如本件依勞動
    契約請求退休金），即得由此債務履行地之法院即原法院管
    轄，而非僅應由主事務所在地之台北地院管轄。抗告人主張
    原法院有管轄權，應屬可採。
  (二)相對人雖陳稱其主事務所係在台北，兩造所訂勞動契約第7
    條亦有因契約涉訟時應以台北地院為管轄法院之合意，且其
    給付退休金之方式，係由總公司將款項撥至員工帳戶或以支
    票支付，自應由台北地院管轄等語。然相對人係法人，而兩
    造所訂立之契約，係相對人所擬為與相同職位之受僱人員簽
    約之內容，亦經相對人所陳明。則契約顯係相對人預定用於
    勞動契約之定型化條款，而抗告人之勞務提供地係在屏東地
    區，住所地亦在屏東縣潮洲鎮，若依合意管轄約款至台北地
    院進行訴訟，勢必耗支相當之勞力、時間及費用，以抗告人
    為單一勞工，相對人為營利法人，並設有專職人員處理相關
    法務事宜等情為斟酌，則該約款所訂將使抗告人承擔此訴訟
    程序上之不利益，確屬顯失公平。再者，民事訴訟法第28條
    第2 項之規定意旨，係在於限制合意管轄約款之適用範圍，
    以免在契約自由之原則下，因契約之內容造成簽約一方受有
    顯失公平之結果。則若合意管轄之約款，係法人單方事先擬
    定之定型化契約內容，簽約對象並無因協商而得為增刪或調
    整之可能，且按其情形顯失公平者，即可適用，相對人自不
    得主張該合意管轄約款之效力。故抗告人認本件不應受合意
    管轄約定之拘束，自屬有據。
三、綜上所述，原法院就本件訴訟應有管轄權，原裁定將本件移
    送至台北地院，尚有未洽。抗告意旨指摘原裁定不當，求予
    廢棄，為有理由，應由本院將原裁定廢棄，並由原法院更為
    適當之處理。
四、據上論結：本件抗告為有理由，依民事訴訟法第492 條，裁
    定如主文。
中    華    民    國   100    年    6     月    21    日
                            勞工法庭
                                審判長法官 簡色嬌
                                法      官 陳真真
                                法      官 林紀元
以上正本證明與原本無異。
本件不得再抗告。
中    華    民    國   100    年    6     月    21    日
                                書  記  官 吳華榮